【裁判字號】    95,上易,352
【裁判日期】    950412
【裁判案由】    贓物
【裁判全文】
臺灣高等法院刑事判決                 95年度上易字第352號
上  訴  人
即  被  告  乙○○
上列上訴人因贓物案件，不服臺灣板橋地方法院94年度易緝字第
19號，中華民國94年12月23日第一審判決（起訴案號：臺灣板橋
地方法院檢察署88年度偵字第25789號），提起上訴，本院判決
如下：
    主  文
原判決撤銷。
乙○○連續收受贓物，累犯，處有期徒刑參月，如易科罰金，以
參佰元折算壹日。
    事  實
一、乙○○前因違反麻醉藥品管理條例，經臺灣桃園地方法院於
    民國85年8月20日判處有期徒刑6月，如易科罰金以3 百元折
    算1日確定，於同年11月4日易科罰金執行完畢。
二、其對於綽號「小林」之成年人王水盛（未據起訴）所持有，
    車號FUB -695號重型機車為來路不明之可疑贓車（原為甲○
    ○所有，於88年11月19日上午9 時許，在臺北縣中和市○○
    路335巷5弄1 號前失竊），具有贓物認識之不確定故意，因
    其另向他人所借用之富豪自用小客車，於臺北縣五股鄉○○
    路故障，竟基於收受贓物之犯意，先於88年11月24日在同鄉
    ○○路高速公路旁附近，向王水盛借用收受前述來路可疑之
    失竊贓車，供己代步騎至桃園處理事務。同（24）日晚間用
    畢，依王水盛囑咐，騎至臺北縣泰山鄉○○路某處之一家電
    動玩具店交還王水盛。嗣乙○○又承前收受贓物之概括犯意
    ，因其仍須至桃園處理事務，須再使用機車代步，乃於同年
    月25日，經由綽號「老千」之成年友人，以電話轉知欲向王
    水盛借用前開機車，同（25）日下午5、6時許，王水盛與乙
    ○○電話聯絡，乙○○告知欲借用前述贓車前往桃園；王水
    盛向乙○○表示該車不在身邊，可至乙○○原住之五股鄉陸
    光一村16號住處，帶乙○○牽取。王水盛乃駕駛不詳車號之
    廂型車，於同日晚間8時許，至乙○○住處，搭載乙○○前
    往臺北縣泰山鄉○○路故副總統陳誠墳墓附近工地，由王水
    盛將機車鑰匙交予乙○○，乙○○即下車走至車號FUB -695
    號重型機車停放處，而收受之，適其開啟該贓車之後座欲取
    出安全帽之際，為埋伏之警員林慧達當場查獲，而知上情。
三、案經臺北縣政府警察局新莊分局報請臺灣板橋地方法院檢察
    署檢察官偵查起訴。
    理  由
一、訊據上訴人即被告乙○○對於事實欄第二項所載，向綽號「
    小林」之王水盛先後二次借用、收受車號FUB -695號機車，
    騎往桃園等情供承屬實，惟矢口否認有贓物之認識，辯稱：
    (一)當時我有向該綽號「小林」之男子，詢問機車是何人所有
    ，「小林」答以機車是他向朋友借用的，我並不知道該機車
    是贓車；(二)案發後，經由友人探聽得知，綽號「小林」之男
    子即為王水盛云云。經查：
    (一)車號FUB -695號重型機車係甲○○所有，於88年11月19日
      上午9時許，在臺北縣中和市○○路335巷5弄1號前失竊等
      情，業據被害人甲○○於警詢陳述明確，並有臺北縣警察
      局車輛失竊證明單與車輛竊盜資料個別查詢─查詢車輛認
      可資料及贓物認領保管單在卷足憑（見偵字卷第25789 號
      卷第6、14、18、19頁）。可見車號FUB-695號重型機車，
      確係失竊之贓車至明。
    (二)按一般騎用機車者，應隨身攜帶備妥車輛行車執照，以供
      交通警察盤檢查驗，此為現行道路交通管理處罰條例第14
      條、第85條所規定，亦為一般人所熟知之交通常識。被告
      於原審自承係於83年間認識「小林」，惟當時並不知其真
      實姓名，與「小林」不常來往，迨至本件贓車被查獲後，
      經輾轉向友人打聽，始知「小林」真實姓名為王水盛，是
      雲林縣崙背鄉的人等情（見原審卷第79頁），足見被告與
      「小林」彼此間並非熟稔。再者，被告於偵查中亦自承向
      「小林」借用本件贓車時，並未拿行車執照等證件等語（
      見偵字卷第32頁背面、第38頁背面），其向一位並非深交
      熟識又不常來往者借用機車時，竟未索取行車執照或機車
      來源證件，以備交通警察盤查攔檢時查驗，顯與機車騎士
      應有之交通常識與經驗常規者有違，故被告應已懷疑本件
      機車之來源可疑，應有收受贓車之不確定故意甚明。
    (三)被告於第2次向「小林」借用車號FUB-695號重型機車時，
      係由「小林」以不詳車號之廂型車附載被告前往故副總統
      陳誠墳墓附近旁工地，向被告指明本件機車停放處，隨後
      將機車鑰匙交付被告，再由被告前往牽車使用等情，業為
      其自白在卷。按一般人合法所有之機車，通常係停放於住
      家、辦公處所騎樓或附近道路旁邊，始符情理；然被告第
      2 次收受本件機車之地點，係在故副總統陳誠墳墓附近工
      地，屬人煙罕至之處，已據查獲被告之警員林慧達於原審
      證述在卷（見原審易緝字卷第75頁、76頁），並有林慧達
      繪製機車停放地點之現場圖在卷足憑（見原審易緝字卷第
      84頁），核非事理之常。被告見此，豈能無疑？
    (四)綜上各節以觀，被告前述所辯各節，核無可採，而其前後
      2次借用本件機車，堪認有收受贓車之不確定故意至明，
      是其犯行，事證明確，應堪認定。
二、被告自警詢迄至偵查中，均一致供明係向「小林」借用本件
    機車，並於偵查庭具狀指稱「小林」之真實姓名為王水盛，
    及提供王水盛之身分證統一編號（見偵字卷第57、58頁）；
    又於原審指王水盛口卡片明確等語（原審易字卷第3854號第
    40頁）。王水盛經原審傳訊作證，王水盛證稱略以：我的綽
    號確為「小林」，於4、5年前在台北現五股鄉電動玩具店認
    識被告，當時住五股鄉○○路；也知道被告住於靠近五股民
    義路眷村，曾去過被告住處，並與被告一起施用過毒品等語
    明確（見原審易緝字卷第119頁至第123頁）；證人即查獲之
    警員林慧達，亦於原審證稱略以：我於查獲當日即88年11月
    25 日晚間8時許之前，已在現場對面車道附近埋伏，當時被
    告是由一輛廂型車載至現場，他下車後，走到本件機車停放
    處並開啟機車時，我就上前盤查而查獲被告等語（見原審易
    緝字卷第75頁至第76頁）。被告指認本件機車是其向「小林
    」即王水盛借騎使用，第2次借用時，並於88年11月25日晚
    間，由王水盛駕駛一輛廂型車載至故副總統陳誠墳墓附近工
    地取車等語，即非無據。雖王水盛於原審證以其並未將本件
    機車借予被告使用云云，因此節事實，對王水盛是否擔負刑
    責，有利害關係，故王水盛所陳未將本件機車借予被告使用
    云云，顯係避罪卸責之詞，委不足採，併此敘明。
三、本件事證已明，被告於本院及原審聲請傳訊證人「老千」與
    詹瑞發出庭，作證本件機車係向王水盛借得一節，因本院認
    定被告確係向王水盛借得機車，被告聲請傳喚該二證人，即
    因事證已明而無必要。另被告於原審聲請鑑定扣案鑰匙1支
    ，其上有無王水盛之指紋部分，因本院業已認定本件機車確
    係由王水盛借與被告使用，所請鑑定指紋一節，亦無必要，
    合併敘明。
四、核被告所為，係犯刑法第349條第1項之收受贓物罪。被告先
    後2 次收受贓物犯行，時間緊接，觸犯構成要件相同之罪，
    顯係基於概括犯意為之，應依連續犯之規定，論以一罪。被
    告第二次收受本件贓車犯行部分，雖未據起訴，因與已起訴
    之第一次收受贓物犯行部分，有連續犯之裁判上一罪關係，
    為起訴效力所及，本院自得併予審判。又被告有事實欄第一
    項所載犯罪紀錄及徒刑之執行，有本院被告前案紀錄表在卷
    可稽，其於有期徒刑執行完畢後，5年內再犯本件有期徒刑
    之罪，應依刑法第47條累犯之規定，加重其刑。
五、原法院審理結果，認為被告犯罪成立，而為論罪科刑判決，
    固非無見，惟查本件機車係124c.c，西元1994年即民國83年
    份，被告收受當時，車齡已約5 年，價值非高，被告又僅係
    暫時借用，惡性尚輕，原審量處被告有期徒刑5 月，失之過
    重。被告上訴否認犯罪，雖無可取，惟原判決既有不當，要
    屬無可維持，應由本院撤銷改判。
六、爰審酌被告犯罪之動機僅是借用機車、收受贓物之次數、機
    車之價值、對被害人所生危害、犯罪後否認犯行之態度及其
    他一切情狀，量處有期徒刑3月。又被告行為後，刑法第41
    條關於易科罰金之規定，業已修正，經總統於90年1月10 日
    公布，並自同年1月12日起生效，修正後刑法第41條第1項前
    段，將得易科罰金之罪，其最重本刑由3年以下有期徒刑以
    下之罪，修正為5年以下有期徒刑以下之罪。因刑法第349
    條第1項之收受贓物罪，其法定罪重本刑為3年以下有期徒刑
    ，不論依新法或舊法，均得易科罰金，爰依刑法第2條第1項
    前段規定，適用刑法第41條第1項前段規定，併諭知如易科
    罰金以300元折算1日之標準，以示懲儆。
七、本件機車確屬失竊之贓車，已如前述，該機車既係由王水盛
    借予被告收受騎用，亦如前述，則該車究係由王水盛竊盜而
    來，抑或輾轉自他人處故買、收受，應由檢察官另行偵辦。
    特此敘明。
據上論斷，應依刑事訴訟法第369條第1項前段、第364條、第299
條第1項前段、刑法第56條、第349條第1項、第47條、第2條第1
項前段、第41條第1項前段、罰金罰鍰提高標準條例第1條前段、
第2條，判決如主文。
本案經檢察官柯麗鈴到庭執行職務。
中    華    民    國    95    年    4    月     12    日
                  刑事第十三庭審判長法  官  曾德水
                                    法  官  杜惠錦
                                    法  官  范清銘
以上正本證明與原本無異。
不得上訴。
                                    書記官  吳金來
中    華    民    國    95    年    4    月     12    日
附錄：本案論罪科刑法條全文
收受贓物者，處三年以下有期徒刑、拘役或五百元以下罰金。


司法院資訊處製作；財團法人民間司法改革基金會備份。
